【裁判字號】    97,訴,2178
【裁判日期】    980327
【裁判案由】    毒品危害防制條例
【裁判全文】
臺灣臺北地方法院刑事判決              97年度訴字第2178號
公  訴  人  臺灣臺北地方法院檢察署檢察官
被      告  甲○○
上列被告因違反毒品危害防制條例案件，經檢察官提起公訴（九
十七年度毒偵字第二五六八號），本院判決如下：
    主  文
甲○○施用第一級毒品，累犯，處有期徒刑壹年貳月。
    事  實
一、甲○○前於(一)民國九十一年間，因施用第一級毒品而違反毒
    品危害防制條例案件，經本院以九十一年度毒聲字第二二０
    四號裁定送觀察、勒戒後，認無繼續施用毒品之傾向，於九
    十二年六月三日執行完畢釋放，經臺灣臺北地方法院檢察署
    （下稱臺北地檢署）檢察官於九十二年六月六日以九十二年
    度毒偵緝字第一二四號不起訴處分書為不起訴處分確定。復
    於(二)九十三年間，因施用第一級毒品而違反毒品危害防制條
    例案件，經本院以九十三年度毒聲更(一)字第一三號裁定送觀
    察、勒戒後，因認有繼續施用毒品之傾向，經本院以九十四
    年度毒聲字第二二號裁定令入戒治處所施以強制戒治，並以
    九十五年度訴緝字第七號判決判處有期徒刑一年，其不服，
    提起上訴，經臺灣高等法院以九十五年度上訴字第二三０九
    號判決及最高法院九十五年度台上字第五七七五號判決駁回
    其上訴確定；又於(三)九十五年間，因施用第一級毒品而違反
    毒品危害防制條例案件，經臺灣板橋地方法院（下稱板橋地
    院）以九十五年度訴字第三二九二號判決判處有期徒刑九月
    確定，上開(二)、(三)案件經板橋地院以九十六年度聲減字第三
    九七八號裁定減刑並定應執行有期徒刑十月確定，嗣於九十
    六年十月十四日縮刑期滿執行完畢。
二、甲○○基於施用第一級毒品海洛因（下稱海洛因）之犯意，
    於九十七年七月十五日（起訴書誤載為九十七年七月十八日
    ）臺北地檢署觀護人室採尿往前回溯二十六小時內之某日時
    ，在不詳地點，施用海洛因一次。嗣於九十七年七月十五日
    ，前往臺北地檢署觀護人室採集尿液，送驗發現呈嗎啡陽性
    反應，而知甲○○有上開施用海洛之犯行。
三、案經臺北地檢署觀護人室告發臺北地檢署檢察官偵查起訴。
    理  由
一、證據之認定：
  (一)被告甲○○於本院審理時，否認有何施用海洛因之犯行，辯
    稱：我有到昆明醫院接受美沙酮治療，已經五、六個月了，
    這段時間我都沒有施用海洛因云云。
  (二)經查，被告甲○○於前述時地至臺北地檢署觀護人室所採集
    之尿液先送臺灣檢驗科技股份有限公司以酵素免疫分析法初
    步檢驗及氣相層析質譜儀法確認檢驗，結果發現有嗎啡陽性
    反應，有該公司九十七年七月二十五日出具之濫用藥物檢驗
    報告一紙附卷足憑（毒偵字卷第四頁參照），復經檢察官送
    憲兵司令部刑事鑑識中心以酵素免疫分析法、液相萃取（溶
    劑萃取）前處理法及氣相層析質譜分析法鑑定，結果發現有
    鴉片（嗎啡）反應，此有該鑑識中心九十七年十月七日憲直
    刑鑑字第０九七０００一四九二號鑑定書一紙在卷可稽（毒
    偵字卷第十三頁參照），按海洛因經注射入人體，平均尿液
    可檢驗出嗎啡陽性反應之時限為二十六小時，有行政院衛生
    署八十一年九月八日（８１）藥檢壹字第８１１１４８８５
    號函在卷可稽；顯見被告於九十七年七月十五日採尿前二十
    六小時內某日時，應有施用海洛因一次之犯行。
  (三)被告於檢察官偵訊時辯稱：我並沒有施用海洛因，請求覆驗
    云云，檢察官乃將其尿液送憲兵司令部刑事鑑識中心鑑定，
    經鑑定結果認有鴉片（嗎啡）陽性反應無訛，已如前述，被
    告至本院審理時改稱：我在偵查中是向檢察官表示，尿液送
    驗的過程可能有誤，我希望鑑定送驗的尿液是不是我所有的
    云云，本院乃將其前經臺北地檢署觀護人室採集之尿液，連
    同臺北地檢署法醫室檢驗員李漢宗於本院九十七年十二月十
    九日準備程序時當庭採集被告口腔唾液棉棒三根，送法務部
    調查局鑑定上開尿液與口腔唾液棉棒之ＤＮＡ是否相同，經
    法務部調查局以人類遺傳因子粒線體（ｍｔＤＮＡ）序列鑑
    定法鑑定，結果認：送驗尿液因已腐敗無法檢出粒線體ＤＮ
    Ａ序列，故無法研判與口腔黏膜細胞棉棒之粒線體ＤＮＡ序
    列是否相符等語，有該局九十八年一月二十三日調科肆字第
    ０九八０００二六八五０號鑑定書一紙在卷可參（本院卷第
    三一頁參照），本院乃傳訊九十七年七月十五日負責採集被
    告尿液之臺北地檢署觀護人室採尿員乙○○到院作證，證人
    乙○○於本院審理時證稱：受保護管束人（即被告）到觀護
    人室報到時，我會就受保護管束人的身分證及貼有受保護管
    束人之相片之名冊比對，以確定受保護管束人是否是當事人
    ，確認後，就會跟著受保護管束人去採尿，我會全程監看，
    確定採尿完成後，會分成甲乙兩瓶，各三十ＣＣ左右，再將
    瓶身貼上封條及封緘，由受保護管束人在封條及封緘的騎縫
    上蓋上左手大拇指指印，再以透明的膠帶封起來，由受保護
    管束人確認無誤後，放入冰箱冰存，關於採尿的過程，都是
    在受保護管束人眼前親手完成的，所以尿液不可能被掉包，
    如果要換，一定會把膠帶弄壞，且騎縫處的左手大拇指印也
    會被撕開，檢驗公司的人會定期來收檢體，檢驗公司人員會
    與我當面核對尿液檢體的編號，在將尿液檢體放入冰桶內，
    外面還會有封條，再蓋上我的章，確認無誤後，檢驗公司的
    人才會帶回公司化驗，而且檢驗公司的檢驗場所是經過國家
    認證的，不可能弄錯等語屬實（本院卷第四三頁至第四五頁
    參照），足證本件送驗之尿液確實為被告所有無訛。而被告
    俟上開證人交互詰問程序後，旋改口稱：尿液確實是我親手
    封好放入冰箱，驗尿程序沒有錯，但是我在第一次偵查庭時
    ，就表示檢驗公司可能搞錯云云，惟查，本件尿液經先後送
    臺灣檢驗科技股份有限公司及憲兵司令部刑事鑑識中心，均
    以氣相層析質譜分析法進行確認檢驗，結果均認有嗎啡陽性
    反應，已如前述，再按以ＧＣ／ＭＳ氣相層析質譜儀進行確
    認者，均不致產生偽陽性反應，此據行政院衛生署管制藥品
    管理局九十二年六月二十日管檢字第０九二０００四七一三
    號函釋明確，故被告所為上開辯解，均屬事後飾卸之詞，洵
    無足採。
  (四)綜上所述，本件事證明確，被告之犯行堪以認定。
二、論罪科刑之法律適用：
  (一)核被告甲○○所為，係犯毒品危害防制條例第十條第一項之
    施用第一級毒品罪。其施用海洛因前後持有海洛因之低度行
    為，應為施用海洛因之高度行為所吸收，不另論罪。
  (二)查被告有如上開事實一之部分所載之犯罪科刑執行情形，有
    臺灣高等法院被告全國前案紀錄表一份在卷可稽，其前受有
    期徒刑執行完畢，於五年以內故意再犯本件有期徒刑以上之
    罪，為累犯，應依刑法第四十七條第一項之規定，加重其刑
    。
  (三)爰審酌被告於毒品危害防制條例公布生效後曾由本院裁定送
    觀察勒戒、強制戒治，並由臺北地檢署檢察官為不起訴處分
    確定，已如上開事實一之(一)、(二)所述，顯見其未因前所受觀
    察勒戒、強制戒治之處分而決心改過及其智識程度、品行、
    犯後一再飾詞圖卸、毫無悔意等一切情狀，量處如主文所示
    之刑。
據上論斷，應依刑事訴訟法第第二百九十九條第一項前段，毒品
危害防制條例第十條第一項，刑法第十一條前段、第四十七條第
一項，判決如主文。
本案經檢察官王育珍到庭執行職務。
中    華    民    國    98    年    3     月    27    日
                  刑事第九庭審判長法  官  林怡秀
                                  法  官  徐淑芬
                                  法  官  張詩芸
以上正本證明與原本無異。
如不服本判決應於收受送達後10日內向本院提出上訴書狀，並應
敘述具體理由；其未敘述上訴理由者，應於上訴期間屆滿後20日
內向本院補提理由書（均須按他造當事人之人數附繕）「切勿逕
送上級法院」。
                                  書記官  張汝琪
中    華    民    國    98    年    3     月    27    日
附錄本案論罪科刑法條全文：
毒品危害防制條例第十條：
施用第一級毒品者，處六月以上五年以下有期徒刑。
施用第二級毒品者，處三年以下有期徒刑。


司法院資訊處製作；財團法人民間司法改革基金會備份。
